臺灣板橋地方法院民事裁定　　　　　 100年度消債聲字第15號
聲　請　人
即　債務人　陳國明
代　理　人　廖于清律師
上列債務人因消費者債務清理事件，聲請免責，本院裁定如下：
    主    文
債務人陳國明不免責。
   理    由
一、按法院為終止或終結清算程序之裁定確定後，除別有規定外
    ，應以裁定免除債務人之債務，消費者債務清理條例（下稱
    消債條例）第132條定有明文。復按債務人有下列各款情形
    之一者，法院應為不免責之裁定，但債務人證明經普通債權
    人全體同意者，不在此限：一、於七年內曾依破產法或本條
    例規定受免責；二、隱匿、毀損應屬清算財團之財產，或為
    其他不利於債權人之處分；三、捏造債務或承認不真實之債
    務；四、因浪費、賭博或其他投機行為，致財產顯然減少或
    負擔過重之債務，而生開始清算之原因；五、於清算聲請前
    一年內，已有清算之原因，而隱瞞其事實，使他人與之為交
    易致生損害；六、明知已有清算原因之事實，非基於本人之
    義務，而以特別利於債權人中之一人或數人為目的，提供擔
    保或消滅債務；七、隱匿、毀棄、偽造或變造帳簿或其他會
    計文件之全部或一部，致其財產之狀況不真確；八、故意於
    財產及收入狀況說明書為不實之記載，或有其他故意違反本
    條例所定義務之行為，消債條例第134條亦定有明文。
二、本件聲請人即債務人陳國明聲請消費者債務清理事件，前經
    本院以97年度消債更字第1929號裁定開始更生程序，並經本
    院以98年度司執消債更字第234號裁定認可更生方案，惟經
    債權人萬泰商業銀行股份有限公司（下稱萬泰銀行）以更生
    方案未將三節獎金等收入列計所得，及支出項目非屬必要為
    由聲明異議，本院乃以99年執事聲字第145號裁定廢棄原更
    生方案認可之裁定，由本院司法事務官定期於民國99年7月5
    日訊問債務人並調查其收入狀況，並使債務人再提出更生方
    案。然因原更生方案未獲債權人同意，債務人及代理人並未
    就原更生方案再調整清償條件，且因債務人任職公司倒閉，
    其亦已無依原更生方案履行之能力，本院遂於99年9月15日
    以99年度消債清字第114號裁定開始清算程序。嗣因債務人
    名下並無任何財產，不敷清償清算程序費用，經本院民事執
    行處於100年1月5日以99年度司執消債清字第99號裁定終止
    清算程序，上開終止清算程序部分因未經抗告而確定。債務
    人爰以其並無消債條例第133條及第134條不免責事由，依同
    條例第132條規定，聲請裁定免除債務。經本院依職權函知
    債權人就本院應否裁定免除債務人債務陳述意見結果，各債
    權人或提出消費明細內容，並均具狀表明不同意債務人免責
    ，其理由各如下：
    1.債權人台新國際商業銀行股份有限公司（下稱台新銀行）
      表示：依本件債務人之現金卡提領明細，其於93年11月提
      領現金新臺幣（下同）90,000元，93年12月提領現金
      90,000元，94年1月提領現金105,000元，94年3月提領現
      金110,000元，如此鉅額提領，顯非日常生活所需。且觀
      諸債務人之信用卡消費明細，多筆預借現金、百貨公司、
      金飾及國外消費等，所費不貲，難謂非屬奢侈行為，故不
      應予以免責。
    2.債權人萬泰銀行表示：查債務人之現金卡客戶交易明細表
      ，其於89年1月間首次動用後即預借現金達50,000元，其
      後較為異常或大額預借現金分別係於91年10月間大額預借
      現金40,000元，及91年11月間大額預借現金40,000元，雖
      債務人於92年10月24日全數清償完畢，然其復於93年2月
      至3月間預借現金高達150,000元，嗣仍持續小額提領並繳
      付。上述提領情事應非屬生活必要所需，顯已有超出其薪
      資之收支情況，更似涉有奢侈、浪費、非屬通常生活所需
      之開銷或有其他不當之情事，致負擔過重之債務，實有不
      免責之由。
    3.債權人中國信託商業銀行股份有限公司表示：參照債務人
      信用卡消費明細所示，債務人之欠款係預借現金、精品服
      飾、百貨公司、台基建設、電信費用、餐飲、多筆ＫＴＶ
      消費、高額小吃店、運動用品店、高額藍天視聽歌唱、高
      額偉新國際、度假飯店、香港購物等消費所致。債務人既
      已知其經濟情況不佳無法負擔還款，猶持續借款，顯有將
      此負債大於收入之高風險逕行轉嫁於債權人承擔之虞，況
      債務人現年33歲正當青壯，應有相當充足之工作能力與還
      款能力，當竭力清償債務，顯不應予以免責。
    4.債權人永豐商業銀行股份有限公司（下稱永豐銀行）表示
      ：據債務人之信用卡消費明細所示，債務人除預借現金（
      含分期易通財）外，尚有大額繳納2筆ＩＮＧ安泰人壽之
      保險費用及ＫＴＶ（奪標視聽歌唱、好樂迪）、台灣電店
      公司、今昇小吃店等消費，均非屬日常所需之消費，足見
      債務人應有浪費、投機致財產顯然減少或負擔過重債務之
      情形，況債務人年僅34歲，以未來至65歲退休計算，尚可
      工作31年，是債務人應努力清償債務，不應免責，以為公
      允。
    5.債權人誠第一資產管理股份有限公司表示：查債務人聲
      請消費者債務清理事件，係欲藉以達其經濟上重生之目的
      ，然債務人明知其無能力負擔高額借貸且無能力清償債務
      ，仍向原債權人中華商業銀行股份有限公司辦理信用卡使
      用並逾期未清償，顯見債務人並無積極清償債務之誠意，
      而係僅欲藉由消債條例脫免清償債務之責任，勘認有該條
      例第134條第4款「因浪費、賭博或其他投機行為，致財產
      顯然減少或負擔過重之債務，而生開始清算之原因」，應
      不予免責。
    6.債權人日盛國際商業銀行股份有限公司（下稱日盛銀行）
      表示：本件債務人無擔保債務共約3,000,000元，而其早
      於更生聲請時亦自陳月收入約莫27,000元，則債務人應可
      預見此金額僅供其日常生活開銷支出，故債務人於其向各
      金融機構陸續借貸無擔保債務時，即已知自身並無相當之
      還款能力，但卻仍持續消費或借貸，顯見債務人有消債條
      例第134條之浪費行為，應為不免責裁定。
    7.債權人良京實業股份有限公司表示：債權人之債權係受讓
      自原債權人臺東區中小企業銀行股份有限公司（下稱臺東
      企銀）。經查債務人於向臺東企銀申貸此筆借款時，用途
      為代償萬通、聯邦、萬泰、台新等銀行之債務。然本件債
      權人中，台新、萬泰、萬通（後由中國信託合併）等銀行
      仍在列，顯見債務人於獲得臺東企銀撥款代償後，又繼續
      毫無節制地向各銀行借貸而負債。觀諸債務人以此信用貸
      款債務償還他行之消費性借款債務（信用卡或現金卡）後
      ，竟仍又負擔此一類型債務，顯有消債條例第134條第4款
      所定因浪費或其他投機行為，致負擔過重之債務，而生開
      始清算之原因，故應不予免責，以符公允。
三、經查，
    (一)本件債務人前經本院以99年度消債清字第114號裁定開始
      清算程序，因債務人除擁有華新科技股份有限公司零股股
      票（財產總額470元）外，名下並無任何財產，不敷清償
      清算程序費用，經本院民事執行處於100年1月5日以99年
      度司執消債清字第99號裁定終止清算程序，各債權人於清
      算程序中均未受償等情，業經本院依職權調閱本院99年度
      司執消債清字第99號消債執行卷宗可稽。
    (二)又查，債務人於本件更生程序中，陳報其名下僅有1台機
      車，自97年9月10日開始工作後每月有固定薪資收入
      26,000 元，年終獎金至多1個月，每月必要支出為房屋租
      金7,000 元(含水電瓦斯)、伙食費4,500元、交通費用
      2,000元（含加油費用、機車保養維修費用）、扶養費
      2,000 元、勞健保費1,297元、電話費800元，計17,597元
      等情，有更生事件財產及收入狀況報告書附於本院98年度
      執消債更字第234號卷第110頁可憑。惟依債權人所提債務
      人之現金卡提領明細，債務人向台新銀行申領之現金卡於
      92年3月開始動用時即提領6,000元，當年度共計提領
      6,600 元，93年度提領261,000元、94年度提領245,000元
      ；又債務人以萬泰銀行現金卡於89年1月開始動用即提領
      40,000 元，當年度共提領79,000元，90年度提領89,000
      元，91年度提領131,500元，92年度提領32,200元，債務
      人於92年10月24日清償完畢後，93年2月27日至93年3月26
      日又密集提領150,000元，當年度提領共計260,000元，94
      年度提領160,000元；另債權人日盛銀行亦陳報債務人分
      別於92年10月28日、94年10月28日借款300,000元、
      60,000元等情，其單月向債權銀行預借現金曾達數萬至數
      十萬元之金額，且有為其每月收入之數倍者，其支出已明
      顯逾越家庭日常生活必要之支出金額。
    (三)復查，依各債權人所提出之債務人持卡消費明細之內容，
      債務人自89年起即已持續出現未繳清每月消費金額之情形
      ，惟其仍繼續消費於ＫＴＶ、百貨公司、西餐廳、高額小
      吃店、運動用品店、度假飯店、珠寶公司等，每次金額皆
      達數千元，致其消費所生之債務及現金卡提領金額持續，
      且於未能清償債務之情形下仍繼續以信用卡刷卡繳付商業
      保險費，顯有浪費行為導致債務不能清償之情形。而債務
      人就前開消費紀錄各項內容，迄未提出任何說明其需一再
      反覆使用預借現金之用途及原因，並提供資料或陳述意見
      以供本院參酌。故本院審酌債務人之收入及支出情形及前
      開消費明細內容，堪認債務人應有消費者債務清理條例第
      134條第4款所規定「因浪費、賭博或其他投機行為，致財
      產顯然減少或負擔過重之債務，而生開始清算之原因」不
      應免責之情形存在，又未符合同條但書規定經全體普通債
      權人同意得免責之規定，則本件聲請人之聲請免責，自不
      應准許，爰裁定如主文。
中    華    民    國    100   年    3     月    14    日
                  民事第二庭  法  官  陳麗玲
以上正本證明與原本無異。
如不服本裁定應於送達後10日內向本院提出抗告狀，並應繳納抗
告費新臺幣1,000元。
中    華    民    國    100   年    3     月    14    日
                              書記官  粘建豐